【裁判字號】    98,交聲,488
【裁判日期】    980331
【裁判案由】    交管條例聲異
【裁判全文】
臺灣板橋地方法院交通事件裁定         98年度交聲字第488號
原處分機關  交通部公路總局臺北區監理所板橋監理站
異  議  人
即受處分人  甲○○
上列受處分人因違反道路交通管理處罰條例案件，對於交通部公
路總局臺北區監理所板橋監理站民國98年2 月23日以板監裁字裁
41-GD0000000號所為之裁決處分（原舉發案號：臺中市警察局中
市警交字第GD0000000 號），聲明異議，本院裁定如下：
    主  文
原處分撤銷。
甲○○不罰。
    理  由
一、原處分意旨略以：異議人即受處分人甲○○於民國（下同）
    96年7 月11日21時20分許，駕駛余美枝所有車號TEB-383 號
    輕型機車，行經臺中市○○路時，因「駕車行經有燈光號誌
    管制之交岔路口闖紅燈」之違規，經臺中市警察局第二分局
    立人派出所執勤員警攔停後，以道路交通管理處罰條例第53
    條第1 項之規定以臺中市警察局中市警交字第GD0000000 號
    舉發違反道路交通管理事件通知單（下稱舉發通知單）當場
    掣單舉發。嗣異議人曾於97年12月31日向原處分機關提出陳
    述書，經原處分機關函轉原舉發機關函查無誤後，原處分機
    關據此，爰依道路交通管理處罰條例第53條第1 項之規定，
    以板監裁字裁41-GD0000000號違反道路交通管理事件裁決書
    （下稱裁決書），裁處異議人罰鍰新臺幣（下同）4 千5 百
    元，並依同條例第63條第1 項第3 款之規定（裁決書漏引第
    1 項第3 款，應予補充），記違規點數3 點處分。
二、異議意旨略以：伊在96年7 月11日當天，係在中和上班，卻
    在台中被警員攔下開單舉發，爰依法聲明異議，請求撤銷原
    處分。
三、按汽車駕駛人，行經有燈光號誌管制之交岔路口闖紅燈者，
    處新臺幣1 千8 百元以上5 千4 百元以下罰鍰，道路交通管
    理處罰條例第53條第1 項及定有明文。另汽車駕駛人有道路
    交通管理處罰條例第53條之規定，除了依原條款處罰鍰外，
    並應予記違規點數3 號，道路交通管理處罰條例第63條第1
    項第3 款，定有明文。次按犯罪事實應依證據認定之，無證
    據不得推定其犯罪事實；又不能證明被告犯罪者，應諭知無
    罪之判決，刑事訴訟法第154 條、第301 條第1 項分別定有
    明文。法院受理交通事件，準用刑事訴訟法之規定，道路交
    通管理處罰條例第89條前段定有明文。參以最高法院76年台
    上字第4986號判例意旨：「認定犯罪事實所憑之證據，雖不
    以直接證據為限，間接證據亦包括在內，然而無論直接證據
    或間接證據，其為訴訟上之證明，須於通常一般之人均不致
    有所懷疑，而得確信其為真實之程度者，始得據為有罪之認
    定，倘其證明尚未達到此一程度，而有合理之懷疑存在而無
    從使事實審法院得有罪之確信時，即應由法院為諭知被告無
    罪之判決」意旨，於法院審理行為人違反道路交通管理處罰
    條例案件時，當有其適用。易言之，法院於審理行為人違反
    道路交通管理處罰條例案件，當踐行完畢調查證據之程序後
    ，為事實之認定時，如就原處分機關所認定之行為人違規之
    事實仍有合理之訴訟上懷疑，而無法百分之百確信行為人確
    有該當於道路交通管理處罰條例各該處罰條文之構成要件事
    實時，即應依訴訟上之待證事實「倘有懷疑，則從被告之利
    益作解釋」之證據法則，作對受處分人有利之認定。
四、經查，本件違規事實有臺中市警察局中市警交字第GD000000
    0 號舉發通知單影本1 紙附卷可稽，且經原舉發機關臺中市
    警察局第二分局函覆查處無誤，有該單位98年1 月16日中分
    二警交交字第0980000881號函影本1 份在卷可按，固屬實在
    。惟異議人堅決否認有何前開違規情節，並於本院調查時到
    庭辯稱：伊當初在中和上班，當天下班的時間7 點多，不可
    能在台中違規，違規時間是96年7 月11日9 點20分，而且簽
    名不是伊本人簽的，車子也不屬於伊家任何一個人，車主余
    美枝伊也不認識，板橋市○○街63號3 樓駕駛人的地址伊也
    不清楚，而且96年7 月間伊的住址在中和市○○路，即伊前
    夫家的地址等語（見98年3 月25日訊問筆錄第1 頁）。經查
    ，異議人在97年7 月11日當天確於20時零1 分簽退，有異議
    人所提出之時薪制員工簽到明細表1 份可憑，又證人即當時
    之舉發員警乙○○於本院訊問時具結證稱：本件違規通知單
    是由伊舉發，但對於當時的駕駛人是否是在庭的異議人伊已
    經沒有印象了等語（見本院同上訊問筆錄第2 頁），徵諸證
    人之證言，異議人是否確有上揭違規行為已屬有疑。再者，
    經本院觀諸卷附異議人於聲明異議狀、交通部公路總局臺北
    區監理所板橋監理站違規案件陳述書、交通部公路總局臺北
    區監理所板橋監理站送達證書等之簽名及本院訊問結束異議
    人於受訊問人中書寫自己姓名，暨本院命異議人將自己的姓
    名直式及橫式各書寫20次，將上開各次簽名與卷附本件舉發
    通知單之被通知聯者簽章欄內「甲○○」之簽名，透過肉眼
    比對結果，真正違規行為人冒名「甲○○」之女子與本異議
    人甲○○當庭所書寫者其筆跡之橫豎、勾勒、撇捺等書寫特
    徵均與卷附舉發通知單上之簽名迥別，堪認本件舉發通知單
    上「甲○○」之簽名，確為其他駕駛人即冒名「甲○○」之
    女子所冒簽，而確非由異議人甲○○所簽署無疑。準此，益
    徵異議人前開所辯，應屬實在。
五、綜上所述，本件異議人應非本件違規舉發當時之實際駕駛人
    ，其並無為本件舉發通知單上所示之違規事實無誤，然原處
    分竟未予以詳查，遽對異議人為本件之裁罰，於法尚有未合
    。本件異議人之異議為有理由，原處分應予撤銷，並由本院
    另為異議人不罰之諭知，以期適法。
據上論結，應依道路交通案件處理辦法第20條，裁定如主文。
中    華    民    國    98    年    3   月    31      日
            交通法庭         法  官   吳幸娥
以上正本證明與原本無異
如不服本裁定應於送達後5日內向本院提出抗告狀
                             書記官   朱烈稽
中    華    民    國    98    年    3   月    31      日


司法院資訊處製作；財團法人民間司法改革基金會備份。
